【裁判字號】    98,訴,433
【裁判日期】    980420
【裁判案由】    毒品危害防制條例
【裁判全文】
臺灣臺北地方法院刑事判決               98年度訴字第433號
公  訴  人  臺灣臺北地方法院檢察署檢察官
被      告  甲○○
上列被告因毒品危害防制條例案件，經檢察官提起公訴（98年度
毒偵字第284 號），因被告於準備程序進行中就被訴事實為有罪
之陳述，經本院合議庭裁定由受命法官獨任進行簡式審判程序，
本院判決如下：
    主  文
甲○○施用第一級毒品及第二級毒品，累犯，處有期徒刑玖月。
扣案第一級毒品海洛因壹包（毛重：零點參公克，淨重：零點壹
公克）沒收銷燬之。
    事  實
一、甲○○前於民國93年間因施用第一、二級毒品案件經臺灣高
    等法院94年度上訴字第3065號分別判處有期徒刑7 月、6 月
    確定，定應執行刑11月確定；又因違反槍砲彈藥刀械管制條
    例案件，經臺灣高等法院95年度上訴字3443號判處有期徒刑
    1 年4 月確定。前述各罪經臺灣高等法院96年度聲字第490
    號裁定定應執行刑2 年2 月；再經同院96年度聲減字第2096
    號減刑為1 年1 月，於民國96年9 月4 日縮刑期滿執行完畢
    出監。詎猶不知悔改，復基於施用第一級毒品海洛因及第二
    級毒品安非他命之犯意，於98年1 月8 日上午10時20分採尿
    往前回溯26小時內某時，在不詳地點，以參混之方式同時施
    用第一級毒品海洛因及第二級毒品安非他命，嗣於97年1 月
    7 日下午10時許，在臺北縣新店市○○路44巷口為警查獲，
    並扣得海洛因1 包（毛重：0.3 公克，淨重：0.1 公克），
    始知上情。
二、案經臺北縣政府警察局新店分局報告臺灣臺北地方法院檢察
    署檢察官偵查起訴。
    理  由
一、經本院訊問後，被告甲○○對於上揭犯罪事實均坦承不諱；
    而被告於警詢後所採之尿液，經送驗結果呈第一級毒品嗎啡
    及第二級毒品甲基安非他命之陽性反應，此有台灣檢驗科技
    股份有限公司於98年1 月21日所出具之濫用藥物檢驗報告在
    卷可稽；並有第一級毒品海洛因1 包（毛重：0.3 公克，淨
    重：0.1 公克）扣案可資佐證。綜此，由前述相關書證及證
    物等補強證據，足證被告之自白核與事實相符。是本件事證
    明確，被告犯行堪以認定，應予依法論科。
二、按海洛因與安非他命燃燒或加熱燒烤時，可能產生降解，其
    降解程度因燒烤溫度高低不用而異，惟仍有可能部分海洛因
    及甲基安非他命維持原態，故仍能達到海洛因及甲基安非他
    命之施用效果（行政院衛生署管制藥品管理局93年8 月17日
    管檢字第0930007733號函可資參照）；施用者之尿中應可檢
    出嗎啡、甲基安非他命之陽性反應，惟須考慮其施用方式、
    施用劑量、施用頻率、飲用水之多寡、個人體質、代謝情況
    及尿液收集時間等因素（行政院衛生署管制藥品管理局93年
    9 月6 日管檢字第0930008112號函可資參照）。本件被告之
    尿液經送驗結果，雖呈嗎啡及甲基安非他命之陽性反應，但
    不能排除被告係同時置入吸食器中燒烤而同時施用之可能性
    ，且被告於本院審理時亦供承係以參混方式同時施用，則基
    於「罪證有疑，利於被告」之原則，自應為有利於被告之認
    定，亦即應認被告係以一次之施用行為，而同時施用上開二
    種毒品。
三、核被告所為，係犯毒品危害防制條例第10條之施用第一級及
    第二級毒品罪。而被告持有海洛因及安非他命後施用，其持
    有之低度行為，應為施用之高度行為所吸收，均不另論罪。
    又被告以一行為觸犯施用第一級毒品及第二級毒品罪，為想
    像競合犯，依刑法第55條之規定，應從較重之施用第一級毒
    品罪處斷，公訴意旨認係數罪併罰，尚有未洽。另刑法第55
    條所謂「一行為觸犯數罪名者，從一重處斷」，論處方式可
    以略分為「論罪」與「科刑」二大部分。就論罪而言，想像
    競合犯由於數罪名各皆成立犯罪，此點與法條競合有別，因
    此判決主文中，不論輕重，所有所犯罪名皆應羅列出來，不
    能僅列重罪而已，如此才可讓人從主文中清楚知悉行為人所
    成立之各罪名（林山田，刑法通論上冊，頁319 ；林鈺雄，
    新刑法總則，頁578-579） ；且刑事訴訟法第309 條亦明定
    ：「有罪之判決書，應於主文內載明所犯之罪」。則在想像
    競合情形，所稱「所犯之罪」，即是指一行為所觸犯之所有
    罪名，不能僅列一種處斷之該重罪而已；至於科刑部分即應
    「從一重處斷」，亦即按照形成想像競合罪名中的最重罪名
    的法定刑，宣告行為人所應科處之刑罰。再被告前有如事實
    欄所載之前科，此有臺灣高等法院被告全國前案紀錄表1 份
    在卷供參，則被告於5 年內故意再犯本件有期徒刑以上之罪
    ，為累犯，應依法加重其刑。爰審酌：被告前經觀察、勒戒
    後，猶未戒除施用毒品之惡習，其抗拒毒品之意志力顯然薄
    弱，惟念及被告施用毒品僅戕害個人之身體、健康，復未因
    施用施用毒品需要金錢而從事財產犯罪，且犯罪後於警詢及
    本院審理時均能坦承犯行，尚稱有悔意之態度等一切情狀，
    量處如主文所示之刑。扣案第一級毒品海洛因1 包（毛重：
    0.3 公克，淨重：0.1 公克），係查獲之毒品，應依毒品危
    害防制條例第18條第1 項前段規定，沒收銷燬之。
據上論斷，應依刑事訴訟法第273 條之1 第1 項、第299 條第1
項前段，毒品危害防制條例第10條第1 項、第2 項、第18條第1
項前段，刑法第11條前段、第55條、第47條第1 項，判決如主文
。
本案經檢察官黃兆揚到庭執行職務。
中    華    民    國    98    年    4     月    20    日
                        刑事第六庭    法  官  林孟皇
本正本證明與原本無異。
如不服本判決應於收受送達後10日內向本院提出上訴書狀，並應
敘述具體理由；其未敘述上訴理由者，應於上訴期間屆滿後20日
內向本院補提理由書（均須按他造當事人之人數附繕本）「切勿
逕送上級法院」。
                                      書記官  楊雅鈞
中    華    民    國    98    年    4     月    20    日
附錄本案論罪科刑法條全文：
毒品危害防制條例第10條
施用第一級毒品者，處六月以上五年以下有期徒刑。
施用第二級毒品者，處三年以下有期徒刑。


司法院資訊處製作；財團法人民間司法改革基金會備份。
